臺灣高等法院臺中分院民事裁定　94年度再易字第37號
聲　請　人
即再審原告　友嘉實業股份有限公司
法定代理人　朱志洋
訴訟代理人　吳國輝律師
相　對　人
即再審被告　根大工程有限公司
法定代理人　楊秋忠
上列當事人間請求給付買賣價金事件，聲請人即再審原告對於中
華民國94年3月14日本院94年度再易字第2號確定裁定聲請再審，
並對於93年11月23日本院93年度再易字第60號、93年7月27日本
院92年度再易字第55號、及台灣台中地方法院85年度訴字第2866
號確定判決提起再審之訴，本院裁定如下：
    主      文
再審之訴及再審聲請均駁回。
再審訴訟費用由聲請人即再審原告負擔。
    事實及理由
一、本件聲請人即再審原告於其聲請狀雖僅表示對於本院94年度
    再易字第2號確定裁定表示不服，然於訴之聲明與事實理由
    內又表示請求廢棄本院93年度再易字第60號、92年度再易字
    第55號、及台灣台中地方法院85年度訴字第2866號確定判決
    ，故其真意應係對前述確定裁定與確定判決均表示不服，一
    併聲請再審與提起再審之訴，合先敘明。
二、聲請人即再審原告主張：聲請人即再審原告前就本院93年度
    再易字第60號再審確定判決提起再審之訴，所執之再審理由
    中關於適用法規顯有錯誤部分之論述為：「本院91年度再易
    字第57號再審確定判決並無適用法規錯誤情形，而本院92年
    度再易字第55號再審確定判決卻誤認本院91年度再易字第57
    號再審確定判決適用法規顯有錯誤並准予再審後改判，則本
    院92年度再易字第55號再審確定判決顯有適用法規錯誤情形
    ，再審原告因之對其提起再審之訴，惟本院93年度再易字第
    60號再審確定判決卻仍錯誤認定本院92年度再易字第55號再
    審確定判決並無再審理由，是以，聲請人即再審原告乃依民
    事訴訟法第496條第1項第1款適用法規顯有錯誤等事由，作
    為本院93年度再易字第60號再審確定判決有再審事由之依據
    」等語，足見聲請人即再審原告據此主張本院93年度再易字
    第60號再審確定判決有適用法規顯有錯誤及其他再審事由，
    即已清楚表明具體之再審理由及情事，然本院94年度再易字
    第2號再審確定裁定徒以聲請人即再審原告未依民事訴訟法
    第501條第1項第4款規定具體表明再審理由，乃屬錯誤適用
    上述條款項，而符合民事訴訟法第496條第1項第1款之再審
    理由。又聲請人即再審原告就本院92年度再易字第55號再審
    確定判決及93年度再易字第60號再審確定判決所分別提出之
    再審之訴，除就「適用法規顯有錯誤」此一事由所指之內涵
    並不相同外，且聲請人即再審原告就兩事件所提出之再審事
    由亦多所不同，足見聲請人即再審原告無「就同一事由一再
    提起再審」情形，本院94年度再易字第2號確定裁定認定聲
    請人即再審原告以主張本院92年度再易字第55號確定判決有
    再審理由之同一事由，對於本院93年度再易字第60號再審事
    件提起再審之訴，故因不合法駁回部分，顯屬適用民事訴訟
    法第498條之1規定有錯誤。再者，聲請人即再審原告就本院
    93年度再易字第60號再審確定判決所提出之諸多再審理由及
    證據，均遭本院94年度再易字第2號再審確定裁定僅以「同
    一事由不得再提起再審」、「有無違背論理、經驗法則與判
    決不備理由及理由矛盾並非適用法規顯有錯誤」兩項理由，
    即裁定駁回聲請人即再審原告就該號再審確定判決所提之再
    審之訴，則本院94年度再易字第2號確定裁定顯有民事訴訟
    法第497條「就足以影響於判決之重要證物漏未斟酌」之再
    審事由。按本院94年度再易字第2號再審確定裁定既漏未審
    酌聲請人即再審原告就本院93年度再易字第60號再審確定判
    決所提出之各項再審理由，並有如上之違誤，聲請人即再審
    原告爰依民事訴訟法第496條第1項第1、2款及第497條規定
    ，聲請求為：（一）本院94年度再易字第2號確定裁定、93
    年度再易字第60號、92年再易字第55號及台灣台中地方法院
    85年度訴字第2866號民事判決不利於聲請人即再審原告之部
    分均廢棄；（二）相對人即再審被告應給付聲請人即再審原
    告新台幣1,28 1,000元，及自原程序台中地方法院起訴狀繕
    本送達翌日起至清償日止，按年利率百分之五計算之利息；
    （三）相對人即再審被告於原程序所提之反訴駁回；（四）
    前程序之訴訟費用及再審訴訟費用，均由相對人即再審被告
    負擔之裁判。
三、關於對本院93年度再易字第60號、92年度再易字第55號及台
    灣台中地方法院85年度訴字第2866號確定判決提起再審之訴
    部分：
　　按再審之訴應於三十日之不變期間內提起。前項期間自判決
    確定時起算，判決於送達前確定者，自送達時起算。但再審
    之理由知悉在後者，自知悉時起算，民事訴訟法第500條第1
    、2項定有明文。經查，本院92年度再易字第55號判決因不
    得上訴第三審，故於民國（下同）93年7月27日宣判後，台
    灣台中地方法院85年度訴字第2866號及本院92年度再易字第
    55號判決即告確定，而其判決正本於93年8月9日送達聲請人
    即再審原告收受；又本院93年度再易字第60號亦為不得上訴
    第三審之判決，故於93年11月23日宣判後即告確定，而其判
    決正本於93年11月29日送達聲請人即再審原告收受，以上均
    有送達證書附卷可稽，並據本院調閱上開案卷查閱無訛。是
    上開不變期間應自判決送達時起算，則自送達該等判決正本
    之翌日起，並扣除在途期間八日，分別算至93年9月16日、
    94年1月6日即均已屆滿三十日。聲請人即再審原告遲至94年
    4月20日始依民事訴訟法第496條第1項第1款就上開裁判提起
    再審之訴，已逾三十日之不變期間，且亦未提出有何再審理
    由知悉在後之情形，其對前開裁判提起再審，自屬不合法，
    應予駁回。
四、關於就本院94年度再易字第2號確定裁定聲請再審部分：
（一）本院94年度再易字第2號確定裁定係於94年3月22日送達再
      審原告，是再審原告於94年4月20日提起本件再審，即未
      逾三十日之不變期間，先予敘明。
（二）按聲請人聲請再審，應依民事訴訟法第507條準用第501條
      第1項第4款規定表明再審理由，此為必須具備之程式。所
      謂表明再審理由，必須指明確定裁定有如何合於再審理由
      之具體情事，始為相當；倘僅泛言有何條款之再審事由，
      而無具體情事者，尚難謂已合法表明再審理由。既未合法
      表明再審事由即為無再審之事由，性質上無庸命其補正（
      最高法院60年台抗字第688號、61年度台再字第137號判例
      參照）。經查，本件聲請人即再審原告前於本院94年再易
      字第2號請求給付價金事件，對於台灣台中地方法院85年
      度訴字第2866號及本院92年度再易字第55號、93年度再易
      字第60號民事確定判決提起再審之訴，經本院於94年3月
      14日以其提起再審之訴逾期、未具體表明有何法定再審事
      由、對於駁回再審之訴之確定判決以同一事由更行提起再
      審之訴等情，認其再審之訴不合法，而予以裁定駁回。聲
      請人即再審原告嗣又對於本院94年再易字第2號再審確定
      裁定聲請再審，其雖具狀表明再審理由，並稱本院上開確
      定裁定有民事訴訟法第496條第1項第1款之適用法規顯有
      錯誤、同條項第2款之判決理由與主文矛盾之錯誤及第497
      條之漏未斟酌足影響於判決之重要證物，應予再審廢棄云
      云。惟本院94年度再易字第2號確定裁定已就聲請人即再
      審原告前開所指本院93年度再易字第60號再審確定判決有
      再審理由各節詳予論駁，並駁回其再審之訴，依法尚無違
      誤，而聲請人即再審原告復再提起本件聲請，核其理由內
      容皆未具體表明究竟本院94年度再易字第2號確定裁定，
      有如何合於所述法定再審事由之具體情事，僅以前業經該
      確定裁定所論駁各節，泛指該確定裁定有民事訴訟法第49
      6條第1項第1款、第2款及第497條之再審事由，足認聲請
      人即再審原告並未合法表明再審理由，揆諸前揭說明，難
      認其對本院前開確定裁定聲請再審為合法。
五、據上論結，本件再審之訴及再審之聲請均為不合法，依民事
    訴訟法第502條第1項、第507條、第95條、第78條，裁定如
    主文。
中　　華　　民　　國　　94　　年　　7 　　月　　27　　日
                  民事第二庭審判長法　官  童有德
                                  法　官  蔡秉宸
                                  法　官  翁芳靜
以上正本係照原本作成。
不得抗告。
                                  書記官  陳麗玉
中　　華　　民　　國　　94　　年　　7 　　月　　28　　日
                                                      Ｈ
